臺灣宜蘭地方法院刑事判決　　　　　　　 95年度訴字第460號
公　訴　人　臺灣宜蘭地方法院檢察署檢察官
被　　　告　甲○○
指定辯護人　本院公設辯護人丙○○
上列被告因重傷害案件，經檢察官提起公訴（95 年度偵字第340
號），本院判決如下：
    主  文
甲○○使人受重傷，未遂，處有期徒刑肆年。
西瓜刀壹把沒收之。
    事  實
一、甲○○於民國94年9月2日晚間10時許，與丁○○、乙○○、
    許志宇等人至宜蘭縣羅東鎮U2KTV唱歌，嗣於翌日零時30 分
    許，眾人歌唱結束欲離去時，甲○○因故與丁○○起口角，
    丁○○並出拳毆打甲○○之胸口（傷害部分未據告訴），致
    甲○○心生不滿並隨即騎車離去，丁○○、乙○○、許志宇
    則一同前往羅東鎮○○路與大同路口之刈包店吃宵夜，適甲○○電催乙○○歸還積欠之債務，因而知悉丁○○、乙○○
    等人正前往上開刈包店途中，乃自家中取出其所有長約50公
    分之西瓜刀置放在機車腳踏板上，前往上開刈包店，嗣抵達
    現場後，再度與丁○○起口角，並互有拉扯，甲○○乃基於
    重傷害之犯意，返回機車停放處，取出預藏之西瓜刀，右手
    持刀，趁丁○○不注意之際，自丁○○之後方揮砍1 刀，致
    丁○○之右背部及右上臂各有一處撕裂傷，丁○○遭砍後即
    轉身面對甲○○，欲奪取甲○○之西瓜刀，乙○○、許志宇
    亦上前勸阻甲○○，然均未能制止，丁○○乃再轉身逃跑，
    甲○○則自丁○○之後方再揮砍1 刀，致丁○○之右背部及
    右上臂各新增一處撕裂傷，甲○○一路追趕，嗣丁○○跑至
    50 公尺外之宜蘭縣羅東鎮「權櫃KTV」求援，並躲在路邊廂
    型車之輪胎旁，甲○○始行罷手，惟仍造成丁○○右背部及
    右上臂4 處深撕裂傷併橈神經斷裂及肱三頭肌斷裂，經清創
    、肌肉、神經縫合手術，其右上肢仍喪失60％之功能，而未
    達毀敗一肢以上之重傷害程度。
二、案經丁○○訴由宜蘭縣警察局羅東分局報請臺灣宜蘭地方法
    院檢察署檢察官偵查起訴。
    理  由
一、認定犯罪事實所憑之證據及理由：
    訊據被告甲○○固坦承：伊於上開時日，在U2KTV 停車場與
    丁○○起爭執，遭丁○○毆打1 拳後即騎車離去，途中想起
    乙○○尚積欠伊債務，遂打電話詢問乙○○現在何處，乃前
    往刈包店，遇見丁○○，並持西瓜刀砍傷丁○○等情，惟矢
    口否認有何重傷害之犯意，辯稱：丁○○突然衝過來要打伊
    ，伊因為害怕才回機車取出腳踏板下方之西瓜刀，只是要嚇
    嚇丁○○，但不小心將之砍傷云云，然查：被害人丁○○於
    偵查中指訴稱：當時伊坐在機車上，從後照鏡看到被告持長
    刀從伊背後跑過來，被告由伊右上臂往右背部砍了1 刀，伊
    下車逃跑，被告仍持刀追趕，又自伊右上臂往右背部砍了 1
    刀，被告可能是在U2KTV 停車場時，因偷聽乙○○兄弟之對
    話，遭伊制止，遂對伊不悅等語（偵卷第13頁）；於本院亦
    以證人身份結證稱：伊從機車右邊後照鏡看到被告拿亮亮的
    東西砍伊右上手臂，伊要去搶被告的刀子，但沒有搶到，便
    轉身背對著被告準備要跑，就被砍了第2 刀，當天總共被砍
    2刀，後來伊逃到「權櫃KTV」前的一家汽車旅館，請旅館老
    闆幫忙叫救護車，伊則躲在路邊箱型車之輪胎旁等語（本院
    卷第79-86頁）；證人乙○○於偵查中亦稱：在U2KTV唱完歌
    後，被告與丁○○在KTV 樓下停車場起爭執，丁○○有朝被
    告胸口打1 拳，並向被告嗆聲，被告隨即騎車離開，伊則與
    丁○○、許志宇一同到刈包店吃宵夜，因伊唱歌時曾向被告
    借錢買酒，被告就打電話問伊何時還錢，伊則告以人在刈包
    店，請被告來拿，被告來後又與丁○○起爭執並互推，不知
    道被告自何處取出西瓜刀砍向丁○○，丁○○跑開，被告則
    一路追趕，伊與許志宇一直追到刈包店轉角50公尺處之「權
    櫃KTV」才看到被告持刀走回來等語（偵卷第38 頁）；復於
    本院審理時稱：被告抵達刈包店後便與丁○○起口角、互推
    對方並扭打，伊與許志宇上前拉開2 人，拉開後被告就去拿
    刀，不知道被告去何處拿刀，被告拿刀回來後就砍丁○○，
    丁○○當時是站在機車旁等語（本院卷第105-106 頁）；證
    人許志宇亦於偵查中證稱：被告到刈包店後，先和丁○○起
    口角，後來看到被告拿出1 支長長的武器砍坐在機車上的丁○○肩部，伊與乙○○上前制止並看清楚武器就是西瓜刀，
    丁○○跑開，被告則一路追趕，被告會砍丁○○的原因可能
    是在U2KTV唱完歌後，丁○○與被告起口角並打被告等語（
    偵卷第39頁），依上開證人所述內容可知，被告與丁○○分
    別在U2KTV 停車場及刈包店前起爭執，並有相互推扯、毆打
    之情事，是被告心生嫌隙而有傷害丁○○之動機應堪認定，
    又被告在刈包店前與丁○○相互推扯後，不僅未即離去，反
    返回機車停放處，取出長約50公分之西瓜刀，依西瓜刀鋒利
    之程度，被告應知驟然揮砍之結果，極有可能造成他人肢體
    毀敗、喪失功能之危險，猶趁丁○○不注意之際，自丁○○
    右上臂背後猛然揮砍1 刀，丁○○雖自機車後照鏡察覺被告
    揮砍動作而有閃躲之反應，然仍閃避不及而遭砍傷，被告揮
    砍1 刀後，不僅未即逃逸、鬆手，反持續追趕丁○○，並再
    次自丁○○右上臂背後揮砍1 刀，待追至刈包店轉角50公尺
    遠處之「權櫃KTV」 前，因丁○○藏匿在路邊箱型車輪胎下
    而遍尋不著始放棄，自此前後2 刀之揮砍及追逐過程，再佐
    以丁○○受傷照片1張（警卷第19 頁），丁○○右上臂及右
    背部傷口之深，範圍之大，足見被告下手力道之猛，顯係基
    於重傷害之故意所為。證人乙○○於本院詰問時雖就部分細
    節證稱：在去刈包店的途中，被告曾打電話給伊，伊向被告
    表示要去吃宵夜，要被告還錢，被告遂前往刈包店，被告右
    手持刀砍丁○○時，是站在丁○○的左斜前方，被告連續往
    丁○○的右側面砍2刀，丁○○被砍後才跑走云云，然所陳
    內容與偵查中之供述略有差異，且與證人丁○○、許志宇之
    陳述亦有出入，再者依其所陳被告右手持刀立於丁○○之左
    斜前方，則何以能砍傷丁○○之右上臂及右背部，慮及案發
    迄今已有相當時日，部分細節恐有遺忘亦屬人之常情，是證
    人乙○○此部分之供述應不足採。被告犯行除有上開證人之
    證述外，復有羅東聖母醫院診斷證明書1紙、受傷照片1張（
    警卷第18-19頁）、羅東聖母醫院95年1月19日天羅聖民字第
    53 號函（偵卷第6頁）、96年1月4日天羅聖民字第11號函（
    本院卷第24頁）、羅東聖母醫院出院病歷摘要、入院紀錄、
    病程紀錄、護理紀錄（偵卷第19-32頁）各1份等在卷可資相
    佐，堪認被告係基於重傷害之犯意而為傷害行為。丁○○右
    肢功能雖有嚴重減損，然尚未達毀敗之程度，有上開醫院函
    釋在卷可參，尚不生重傷害之結果，是被告重傷害未遂之犯
    行明確，應依法論科。
二、論罪科刑之理由：
（一）被告行為後，於94年1月7 日修正通過之新刑法已於95年7
      月1日施行，修正後刑法第2條第1 項規定：「行為後法律
      有變更者，適用行為時之法律，但行為後之法律有利於行
      為人者，適用最有利於行為人之法律。」此規定係法律變
      更所生新舊法律比較適用之準據法，其本身不生新舊法比
      較之問題，均依裁判時即修正後之刑法第2條第1項定其應
      適用之刑法法律，合先敘明。
（二）本案犯罪行為完成後，刑法第10條第4 項重傷害之規定亦
      已修正，明定「毀敗或嚴重減損一肢以上之機能」亦屬重
      傷，惟依修正前之規定：「毀敗一肢以上之機能」，並參
      照最高法院25年度上字第4680號判例要旨謂：「刑法第十
      條第四項第六款之重傷，係指除去同項第一款至第五款之
      傷害而於身體或健康有重大不治或難治之傷害者而言，如
      毀敗一目或二目之視能，按照該項第一款之規定，固屬重
      傷，假使所傷之目，僅祇視能減衰，並未完全毀敗，縱令
      此種減衰具有不治或難治之情形，仍與第六款所定之內容
      並不相當。」告訴人雖因本案事故致右上肢喪失60％之功
      能，但既未達於毀敗一肢之程度，依被告行為時之法律，
      尚與重傷害之要件不符，是以，依刑法第2條第1項前段，
      應適用修正前刑法第10條第4項第4款重傷害之定義。
（三）核被告所為係犯刑法第278條第3項、第1 項之重傷未遂罪
      （本條項未經修正）。起訴檢察官未審酌丁○○右肢傷勢
      尚未達毀敗之程度，逕以重傷既遂之罪名予以起訴，容有
      未洽，然無論係重傷既遂或重傷未遂，其罪名均為重傷，
      僅行為態樣有既遂、未遂之分，爰不另為起訴法條之變更
      。
（四）被告基於重傷害之犯意，於密切接近之時、地接續揮砍 2
      刀，致丁○○右上臂及右背部共受有4 處撕裂傷，是被告
      所為係以一行為侵害同一法益，應論以接續犯之實質一罪
      。
（五）修正前刑法第26條前段規定：「未遂犯之處罰，得按既遂
      犯之刑減輕之。」修正後之新法則將條文移列至第25條第
      2 項，並規定：「未遂犯之處罰，以有特別規定者為限，
      並得按既遂犯之刑減輕之。」修法內容僅係條次變更，而
      無涉實體規範之改變。本件被告著手於重傷害行為之實施
      而未遂，無論依新法、舊法均成立未遂犯，均得減輕其刑
      ，是修正後之規定並無較有利於被告之情形，爰依刑法第
      2條第1項前段適用修正前刑法第26條前段，減輕其刑。
（六）爰審酌被告雖係因丁○○言語、行止之挑釁致犯本罪，然
      僅因細故即持鋒利之西瓜刀傷人，對社會治安及人身安全
      之危害不可謂輕微，造成之實際傷害亦屬嚴重，迄今尚未
      能與被害人和解，及其國中畢業之智識程度等情狀，量處
      如主文所示之刑。至被告用以砍傷被害人之西瓜刀1 把，
      係屬被告所有，供重傷害犯罪所用之物，業據被告供陳在
      卷，雖未扣案，然無證據顯示業已毀損滅失，爰依修正前
      刑法第38條第1項第2款宣告沒收之。
據上論斷，應依刑事訴訟法第299條第1項前段，刑法第2條第1項
前段、第278條第3項、第1項，修正前刑法第26條前段、第38 條
第1項第2款，判決如主文。
本案經檢察官吳廣莉到庭執行職務。
中　　華　　民 　　國　　96　　年　　5　　月　 　9　　日
                   刑事第二庭審判長法  官  黃永勝
                                   法  官  張育彰
                                   法  官  楊坤樵
以上正本證明與原本無異。
如不服本判決應於收受本判決後10日內向本院提出上訴書狀，其
未敘述上訴理由者，並得於提起上訴後10日內向本院補提理由書
狀(均須按他造當事人之人數附繕本)「切勿逕送上級法院」。
                                   書記官  謝佩欣
中　　華　　民　　國　　96　　年　　5 　　月　　10　　日
附錄本案論罪科刑法條全文：
中華民國刑法第278條第3項、第1項
（重傷罪）
使人受重傷者，處 5 年以上 12 年以下有期徒刑。
犯前項之罪因而致人於死者，處無期徒刑或 7 年以上有期徒刑。
第 1 項之未遂犯罰之。
